【裁判字號】    90,易緝,34
【裁判日期】    900531
【裁判案由】    詐欺
【裁判全文】
臺灣臺南地方法院刑事判決                            九十年度易緝字第三四號
    公訴人  臺灣臺南地方法院檢察署檢察官
    被  告  甲○○
            戊○○
右列被告因詐欺案件，經檢察官提起公訴（八十六年度偵字第四五四八號、八十六年
度偵字第四八一七號、八十六年度偵字第五三二三號）及移送併辦（八十六年度偵字
第六二一八號），本院判決如左：
    主  文
甲○○共同連續意圖為自己不法之所有，以詐術使人將本人之物交付，處有期徒刑捌
月。
戊○○共同連續意圖為自己不法之所有，以詐術使人將本人之物交付，處有期徒刑陸
月，如易科罰金，以參佰元折算壹日。
    事  實
一、甲○○、戊○○二人係同居關係，以經營眼鏡模具為業，明知渠等已無支付能力
    ，於民國八十五年十一月間某日起，至八十六年三月十一日止，由甲○○擔任主
    謀，與戊○○事先謀議，基於意圖為自己不法所有之概括犯意，推由戊○○連續
    多次於如附表一編號二、編號五、編號六所示之時間及八十五年八月、十一月、
    十二月及八十六年一月間，在如附表一編號二、編號五、編號六所示之地點，向
    丁○○○、己○○、黃張英、丙○○○、乙○○佯稱渠等經濟信用狀況良好而施
    以詐術，使丁○○○、己○○、黃張英、丙○○○及乙○○陷於錯誤，而交付如
    附表一編號二、編號五、編號六所示之物，被告二人並交付如附表二編號二至編
    號五及如附表三之支票為憑，使丁○○○、己○○、黃張英、丙○○○、乙○○
    信以為真。詎屆期支票不獲兌現，而林金龍、戊○○復於八十六年三月十三日逃
    匿無蹤，丁○○○、己○○、黃張英及丙○○○始知受騙。
二、案經丁○○○、己○○、黃張英、丙○○○、乙○○訴由臺灣臺南地方法院檢察
    署檢察官偵查起訴。
    理  由
壹、有罪部分：
一、訊據被告林金龍、戊○○二人於本院審理時矢口否認有何詐欺犯行，均辯稱係因
    朋友倒帳始生經濟困難云云（見本院九十年五月十七日審理筆錄），惟查：右揭
    事實，除據告訴人丁○○○、己○○、黃張英、丙○○○、乙○○於偵查中及本
    院審理時指述綦詳外（見臺灣臺南地方法院檢察署八十六年度偵字第四五四八號
    第十七頁反面至第十九頁、八十六年度偵字第四八一七號第三十五頁反面至第三
    十六頁、八十六年度偵字第五三二三號第十二頁反面、八十六年度偵字第六二一
    八號第二十八頁反面、本院八十六年度易字第二三五三號卷第二十九頁反面、本
    院九十年四月三十日訊問筆錄），被告借得款項後，復逃逸無蹤等情，經本院發
    布通緝近四年後始緝獲到案，足證被告二人於主觀上確有意圖為自己不法所有之
    詐欺犯意無訛，否則何須逃逸無蹤？且衡諸常情，被告林金龍既經營眼鏡模具為
    業，若確有欲建廠予以投資之計畫，又豈有對於本件欠款不加聞問處理，逕自逃
    逸離家之理？此外，復有如附表二編號二至編號五及如附表三之支票多紙在卷可
    憑，是被告二人所辯，顯係臨訟卸責之詞，不足採信。綜合上述情狀，應認被告
    二人於上開時間、地點借款之始，即有不法所有之詐騙犯意，而告訴人丁○○○
    、己○○、黃張英、丙○○○、乙○○五人亦因而受有損害，已如前述（見臺灣
    臺南地方法院檢察署八十六年度偵字第四五四八號第十七頁反面至第十九頁、八
    十六年度偵字第四八一七號第三十五頁反面至第三十六頁、八十六年度偵字第五
    三二三號第十二頁反面、八十六年度偵字第六二一八號第二十八頁反面、本院八
    十六年度易字第二三五三號卷第二十九頁反面、本院九十年四月三十日訊問筆錄
    ），事證明確，被告二人犯行均洵堪認定，應依法論科。
二、核被告二人意圖為自己不法之所有，以詐術使人將本人之物交付，所為均係犯刑
    法第三百三十九條第一項之詐欺罪。被告二人有犯意之聯絡及行為之分擔，為共
    同正犯。被告二人先後多次犯行，時間緊接，所犯係構成要件相同之罪，顯係基
    於概括犯意為之，應依刑法第五十六條之規定論以連續犯，並加重其刑。爰審酌
    被告二人犯罪之動機、目的、手段及對告訴人五人所造成危害、均經通緝後到案
    、審理中仍未與告訴人五人達成民事上和解，且被告林金龍係基於主導之地位，
    推由被告戊○○實施前揭詐欺犯行，有如附表一編號二、編號五、編號六之事實
    可佐，復參以如附表二編號三之支票均由被告林金龍擔任發票人，及編號二之支
    票亦由被告甲○○予以背書乙節觀之，被告甲○○之犯罪情節較為重大，亦足證
    被告戊○○僅係被告甲○○推由實施詐術之人無訛等一切情狀，量處被告二人如
    主文所示之刑，被告戊○○部分並諭知易科罰金之折算標準，以資懲儆。
貳、無罪部分：
一、公訴意旨另略以：被告甲○○、戊○○二人，明知渠等已無支付能力，於如附表
    一編號一、編號三、編號四之時間、地點，基於意圖為自己不法所有之概括犯意
    ，連續以如附表一編號一、編號三、編號四之方法，向告訴人丁○○○施以詐術
    ，使告訴人因而為如附表一編號一、編號三、編號四之財產給付，因認被告二人
    所為，涉犯刑法第三百三十九條第一項之詐欺取財罪嫌。
二、按犯罪事實應依證據認定之，無證據不得推定其犯罪事實；又不能證明被告犯罪
    者，應諭知無罪之判決；法院認為應諭知無罪之案件，被告經合法傳喚無正當理
    由不到庭者，得不待其陳述逕行判決、刑事訴訟法第一百五十四條、第三百零一
    條第一項、第三百零六條分別定有明文。又認定不利於被告之事實，須依積極證
    據，苟積極證據不足為不利於被告事實之認定，即應為有利於被告之認定，更不
    必有何有利之證據；而告訴人之告訴，本以使被告受刑事追訴為目的，故其陳述
    是否與事實相符，自應調查其他證據，以資審認，苟其所為攻擊之詞，尚有瑕疵
    ，則在此瑕疵未予究明以前，即不能遽採為斷罪之基礎；另事實審法院對於證據
    之取捨，依法雖有自由判斷之權，然積極證據不足證明犯罪事實時，被告之抗辯
    或反證縱屬虛偽，仍不能以此資為積極證據應予採信之理由；認定犯罪事實所憑
    之證據，雖不以直接證據為限，間接證據亦包括在內；然而無論直接或間接證據
    ，其為訴訟上之證明，須於通常一般之人均不致有所懷疑，而得確信其為真實之
    程度者，始得據為有罪之認定，倘其證明尚未達到此一程度，而有合理之懷疑存
    在時，事實審法院復已就其心證上理由予以闡述，敘明其如何無從為有罪之確信
    ，因而為無罪之判決，尚不得任意指為違法，最高法院三十年上字第八一六號判
    例、五十二年臺上字第一三００號、三十年上字第四八二號及七十六年臺上字第
    四九八六號判例分別著有判例可資參照。
三、本件公訴人認被告林金龍、戊○○二人涉有詐欺罪嫌，無非係以告訴人之指述為
    論述之唯一依據。訊據被告戊○○於本院審理時堅詞否認有何詐欺之犯行，辯稱
    ：「我並沒有跟她借鑽石」等語（見本院九十年四月十七日訊問筆錄）。訊據告
    訴人丁○○○固於本院審理時陳稱：「她告訴我要拿給她兄嫂看，如果滿意就要
    買，她向我拿了二克拉的鑽石及桃型南洋珠旁鑲Ｔ鑽」云云（見本院九十年四月
    三十日訊問筆錄）。惟查：本件認定不利於被告二人之事實，僅有告訴人丁○○○之指述，證人李進春固於偵查中證稱：「（之前有無賣東西給丁○○○？）‧
    ‧‧店內有一位婦人拿去看了說很喜歡」，「（是否知道丁○○○有把這顆珠賣
    給這婦人？）我不清楚」，「（有否見過戊○○之人（提示卷附照片）？）不確
    定，知那人胖胖的」等語（見臺灣臺南地方法院檢察署八十六年度偵字第四五四
    八號偵查卷第六十四頁反面），亦無法證明本件被告二人確有如附表一編號一、
    編號三、編號四所示之犯罪行為；而告訴人丁○○○之告訴，本以使被告二人受
    刑事訴追為目的，故其陳述是否與事實相符，自應調查其他證據，以資審認；復
    參諸公訴意旨，本件除告訴人之指述外，經本院依職權調查，並未發現有何相當
    證據足資證明被告二人亦確有上開詐欺之行為，依告訴人之指述，亦不足以證明
    被告二人間有犯意之聯絡及行為之分擔，難認被告二人確有公訴意旨所載之犯行
    ，亦即，告訴人單方所指述之事實，已使社會一般人，對被告二人是否有意圖為
    自己或他人不法所有之詐欺故意，而於上開時、地向告訴人施以詐術乙節，有合
    理之懷疑存在，復參以本件就被告二人所涉上開犯行，除告訴人指述外，均乏他
    證相佐，再徵諸前揭犯罪事實，既須依積極證據證明，苟無積極證據，或積極證
    據不足為不利於被告事實之認定時，即應為有利於被告之認定，更不必有何有利
    之證據等情以觀，被告二人固連續多次於如附表一編號二、編號五、編號六所示
    之時間及八十五年八月、十一月、十二月及八十六年一月間，在如附表一編號二
    、編號五、編號六所示之地點，向丁○○○、己○○、黃張英、丙○○○、乙○○佯稱渠等經濟信用狀況良好而施以詐術，並使丁○○○、己○○、黃張英、丙○○○及乙○○陷於錯誤，惟被告二人就附表一編號一、編號三、編號四之部分
    ，既未能發現有相當證據，自不能遽以被告二人曾連續多次於如附表一編號二、
    編號五、編號六所示之時間及八十五年八月、十一月、十二月及八十六年一月間
    ，在如附表一編號二、編號五、編號六所示之地點，向丁○○○、己○○、黃張
    英、丙○○○、乙○○施以詐術，並使丁○○○、己○○、黃張英、丙○○○及
    乙○○陷於錯誤乙節，即以推測或擬制之方法，認被告二人就如附表一編號一、
    編號三、編號四之部分，亦有上開犯罪行為，自無待言。綜上所述，本件依調查
    所得證據尚不足以證明被告二人此部分確有公訴人所指之詐欺犯行，此外，復查
    無其他積極證據足資證明，揆諸首開法條規定及判例意旨，被告二人此部分之犯
    罪尚屬不能證明，惟公訴意旨認此部分與前揭論罪科刑部分間有連續犯裁判上一
    罪之關係，爰不另為無罪之諭知，附此敘明。
據上論斷，應依刑事訴訟法第二百九十九條第一項前段、第三百零一條第一項，刑法
第二十八條、第五十六條、第三百三十九條第一項、第四十一條第一項前段，罰金罰
鍰提高標準條例第一條前段、第二條，判決如主文。
本案經檢察官陳鋕銘到庭執行職務。
中    華    民    國      九十      年      五        月    三十一      日
                              臺灣臺南地方法院刑事第二庭
                                  審判長法官  侯  明  正
                                        法官  黃  光  進
                                        法官  黃  翰  義
右正本證明與原本無異
如不服本判決應於送達後十日內向本院提出上訴狀
                                      書記官  陳  金  堂
中    華    民    國      九十      年      五        月    三十一      日
附錄本案論罪科刑法條全文：
刑法第三百三十九條第一項：意圖為自己或第三人不法之所有，以詐術使人將本人或
                          第三人之物交付者，處五年以下有期徒刑、拘役或科或
                          併科一千元以下罰金。


司法院資訊處製作；財團法人民間司法改革基金會備份。
